臺灣高等法院刑事判決
111年度上易字第1220號
上　訴　人　臺灣基隆地方檢察署檢察官
被　　　告　吳致緯　
　　　　　　　　　　
　　　　　　　　　　
　　　　　　　　　　
　　　　　　　　　　
上列上訴人因被告竊盜案件，不服臺灣基隆地方法院111年度易
字第115號，中華民國111年5月31日第一審判決（聲請簡易判決
處刑案號：臺灣基隆地方檢察署110年度偵字第8041號），提起
上訴，本院判決如下：
    主  文
原判決撤銷。
吳致緯犯侵入住宅竊盜罪，累犯，處有期徒刑肆月，如易科罰金
，以新臺幣壹仟元折算壹日。
    事  實
一、吳致緯為使用瓦斯加熱鐵具用以撕下其上塑膠貼膜，竟意圖
    為自己不法之所有，基於竊盜之犯意，於民國110年10月3日
    凌晨0時25分許，侵入○○市○○區○○街***號之「大○○社區」1
    樓廚房，徒手竊取該社區住戶所有、由該社區總幹事陳○梅
    管領之20公斤裝桶裝瓦斯1支，並以手推車將該桶瓦斯運離
    廚房而得手，並將該桶瓦斯運至該社區側門防汛步道旁花圃
    內，以裝設瓦斯管在噴槍上點火加熱之方式，用以撕下鐵具
    上之塑膠貼膜，用畢即將該桶瓦斯隨地棄置並離去。嗣陳○
    梅經社區住戶輾轉告知後報警處理，經警調閱現場及附近監
    視器畫面，循線查獲上情。
二、案經陳○梅訴由基隆市警察局第三分局報告臺灣基隆地方檢
    察署檢察官偵查後聲請簡易判決處刑。
    理  由
一、證據能力：
　　按被告以外之人，於審判外之陳述，雖不符刑事訴訟法第15
    9條之1至第159條之4之規定，而經當事人於審判程序同意作
    為證據，法院審酌該言詞陳述或書面陳述作成時之情況，認
    為適當者亦得為證據。當事人、代理人或辯護人於法院調查
    證據時，知有第159條第1項不得為證據之情形，而未於言詞
    辯論終結前聲明異議者，視為有前項之同意。刑事訴訟法第
    159條之5定有明文。本案下列所引用被告以外之人於審判外
    之陳述，檢察官及被告吳致緯迄本案言詞辯論終結時均未聲
    明關於證據能力之異議，本院審酌該證據資料製作時之情況
    ，亦無違法不當或證明力明顯過低之瑕疵，以之作為證據應
    屬適當，依上開規定，認該供述證據具證據能力。至卷內所
    存經本判決引用之非供述證據部分，經核與本件待證事實均
    具有關聯性，且無證據證明係違反法定程序所取得，依刑事
    訴訟法第158條之4反面解釋，均有證據能力。
二、認定事實：
　　訊據被告就上開犯罪事實坦承不諱（見本院卷第103、105頁
    ），核與告訴人陳○梅指述情節相符，並有監視器翻拍照片
    、現場照片等件在卷可稽，堪認被告上開任意性自白與事實
    相符而可採信。本案事證明確，被告犯行堪以認定，應依法
    論科。
三、論罪：
　　查本案被告所侵入之「大○○社區」廚房，位於該社區住宅大
    樓之1樓，附屬於該大樓而於構造上無法區分，為該社區住
    戶日常住居生活作息之場所，屬該住宅之一部分。是核被告
    所為，係犯刑法第321條第1項第1款之侵入住宅竊盜罪。聲
    請意旨認被告所為係涉犯刑法第320條第1項之竊盜罪嫌，容
    有未洽，惟因社會基本事實同一，且經原審據為裁判，而無
    礙被告防禦權之行使，爰依法變更聲請簡易判決處刑法條。
四、刑之加重減輕：
　㈠被告前因施用毒品案件，共5罪，分別經原審法院以107年度
    基簡字第437號、第581號、第921號、第1202號判處有期徒
    刑2月、2月、2月、3月、2月確定，又因竊盜案件，共3罪，
    經原審法院以107年度基簡字第614號判處有期徒刑2月、4月
    、3月，上開各罪復經原審法院以107年度聲字第1247號裁定
    定應執行有期徒刑1年，並於108年8月2日執行完畢（嗣接續
    執行另案拘役85日，於108年10月14日出監），嗣又因施用
    毒品案件，經原審法院以109年度基簡字第199號判處有期徒
    刑4月確定，並於109年9月30日執行完畢出監，有前案資料
    查註紀錄表可稽，其於受有期徒刑執行完畢後，5年內故意
    再犯本案有期徒刑以上之罪，為累犯，依司法院釋字第775
    號解釋意旨，審酌被告前已因竊盜案件經法院判刑執行完畢
    ，卻未能謹慎守法，自我控管，再犯本案同質之竊盜罪，顯
    見其主觀上欠缺對法律之尊重，且對刑罰反應力薄弱，而有
    加重其最低本刑之必要，爰依刑法第47條第1項規定加重其
    刑。
　㈡按犯罪之情狀顯可憫恕，認科以最低度刑仍嫌過重者，得酌
    量減輕其刑，刑法第59條定有明文。所謂顯可憫恕，係指被
    告之犯行有情輕法重，客觀上處以經依法減刑後之法定最低
    刑度仍失之過苛，尚堪憫恕之情形而言。本案被告侵入住宅
    行竊，所為固值非難，惟其所涉加重竊盜罪刑為6月以上5年
    以下有期徒刑，尚有前開累犯加重其刑之事由，刑度非輕，
    本件亦無其他減刑事由，且被告係深夜獨自一人徒步前往無
    人在內的社區廚房實施竊盜犯行，對社區住戶之居住安全危
    害程度相對較輕，竊得財物之價值亦非甚鉅，目的亦僅係供
    己短暫使用，犯罪情節尚屬輕微，其犯後亦坦承犯行，本院
    認若科以法定最低刑度之刑，仍屬情輕法重，爰依刑法第59
    條規定酌減其刑。
五、撤銷改判之理由：
　㈠原審認被告罪證明確，予以論罪科刑，固非無見，然其以檢
    察官未具體指出被告構成累犯之事實及提出證明方法，爰不
    論被告以累犯，未以累犯規定加重其刑。按被告構成累犯之
    事實及應加重其刑之事項，均應由檢察官主張並具體指出證
    明之方法後，經法院踐行調查、辯論程序，方得作為論以累
    犯及是否加重其刑之裁判基礎（最高法院110年度台上大字
    第5660號裁定意旨參照）。本件檢察官於聲請簡易判決處刑
    書內，業已於犯罪事實欄內載明「吳致緯前因違反毒品危害
    防制條例案件，經臺灣基隆地方法院以109年度基簡字第199
    號判決判處有期徒刑4月確定，於民國109年9月30日執行完
    畢」之構成累犯事實，並於證據並所犯法條欄內，敘明「被
    告前有如事實欄所載之論罪科刑及執行情形，有本署刑案資
    料查註紀錄表附卷可憑，被告受有期徒刑執行完畢後，5年
    以內故意再犯本件有期徒刑以上之罪，為累犯，請依司法院
    釋字第775號解釋意旨及刑法第47條第1項規定，裁量是否加
    重其刑」之旨，應已盡其主張累犯前科事實之責任；而檢察
    官於聲請簡易判決處刑書中，固僅提出刑案資料查註紀錄表
    之派生證據，然已於原審及本院審理時陳述被告構成累犯之
    前案紀錄及所涉多次竊盜犯行，並經被告就其前案紀錄表均
    表示沒有意見而未爭執該證據之證據能力（見原審卷第131
    頁、本院卷第104至105頁），可認業已具體指出證明之方法
    ，且檢察官於原審審理時，尚有聲請調閱被告執行完畢之相
    關紀錄（見原審卷第131頁），原審未予審酌即遽認公訴人
    未具體指出被告構成累犯之事實及提出證明方法，容有未洽
    。檢察官上訴主張原判決適用刑法第59條規定酌減其刑有所
    違誤部分，固屬無據，已如前述，然其主張被告應依累犯規
    定加重其刑部分，則有理由，應由本院撤銷改判。
　㈡爰審酌被告擅自侵入他人住宅竊取財物，顯然欠缺尊重他人
    財產權之觀念，所為非是，然考其竊盜之目的係供己短暫使
    用，行竊時地並無他人在場，竊取財物價值非鉅，犯罪情節
    輕微，犯後並坦承犯行，兼衡以自述高中畢業之教育程度、
    家境勉持、未婚、無子女、現無工作等家庭經濟狀況等一切
    情狀，量處如主文第2項所示之刑，並諭知易科罰金之折算
    標準。至被告所竊得之桶裝瓦斯1支，已實際合法發還被害
    人，有警員職務報告存卷可查（參原審卷第41頁），所竊用
    之瓦斯桶內瓦斯，價值甚低，亦無法確知具體用量，對其諭
    知沒收欠缺刑法上之重要性，爰依刑法第38條之1第5項、第
    38條之2第2項規定，均不予宣告沒收或追徵，併此敘明。
據上論斷，應依刑事訴訟法第369條第1項前段、第364條、第299
條第1項前段、第300條，刑法第321條第1項第1款、第47條第1項
、第59條、第41條第1項前段，刑法施行法第1條之1第1項，判決
如主文。
本案經檢察官黃佳權聲請簡易判決處刑，檢察官林姿妤提起上訴
，檢察官張瑞娟到庭執行職務。
中　　華　　民　　國　　111 　年　　9 　　月　　29　　日
                  刑事第八庭  審判長法　官  陳世宗
                                    法　官  呂寧莉
                                    法　官  林呈樵
以上正本證明與原本無異。
不得上訴。
                                    書記官  謝雪紅
中　　華　　民　　國　　111 　年　　9 　　月　　29　　日
附錄：本案論罪科刑法條全文　　　　　　　　　　　　　　　
中華民國刑法第321條
犯前條第1項、第2項之罪而有下列情形之一者，處6月以上5年以
下有期徒刑，得併科50萬元以下罰金：
一、侵入住宅或有人居住之建築物、船艦或隱匿其內而犯之。
二、毀越門窗、牆垣或其他安全設備而犯之。
三、攜帶兇器而犯之。
四、結夥三人以上而犯之。
五、乘火災、水災或其他災害之際而犯之。
六、在車站、港埠、航空站或其他供水、陸、空公眾運輸之舟、
    車、航空機內而犯之。
前項之未遂犯罰之。